臺灣桃園地方法院民事判決　　　　　　　　　　　　九十一年度訴字第一三九九號
　　原　　　告　乙○○
　　被　　　告　丙○○
　　　　　　　　甲○○
右當事人間請求返還土地等事件，本院判決如左：
    主    文
原告之訴駁回。
訴訟費用由原告負擔。
    事    實
一、原告方面：
  （一）聲明：被告應遷出坐落於桃園縣龜山鄉○○○段社后坑大湖頂小段一一０之
        六地號返還原告。被告應給付原告損害金，新台幣（下同）一十六萬二千零
        五十九元，並自民國九十年六月十七日起，至遷清日止，計付損害金。
  （二）陳述：緣被告向原告承攬桃園縣龜山鄉○○○段社后坑大湖頂小段一一０之
        六地號工作，於民國八十九年六月十七日屆滿即無權占有，迭經請求遷出，
        及以郵局存證信函催告，被告均置之不理，拒不遷出，有礙原告之使用權，
        致使原告損失慘重，原告自得依法請求相當於每月之保證利潤為損害金作為
        賠償原告之損失，爰依據兩造契約之法律關係請求如聲明所示。
  （三）對被告抗辯所為之陳述：系爭土地雖然已遭法院拍賣，但是原告租約還存在
        ，當初承租土地後即與被告楊青山談妥經營養雞事業，由被告負責養雞及銷
        售，每月由被告按合約上所載明之金額給付。八十九年六月十七日以後，雖
        仍有陸陸續續在支付使用對價，但並沒有按月付款，原告為通融而答應被告
        延期清償，兩造間當初訂約時言明被告可以使用雞舍並且包括屠宰代工銷售
        等等。
  （四）證據：提出承攬合約書、被告給付使用對價對帳單各一紙、郵局存證信函影
        本一份為證。並聲請傳喚證人吳永祺。
二、被告楊青山方面：
  （一）聲明：原告之訴及假執行之聲請均駁回。
  （二）陳述：兩造間所簽訂之承攬契約實際上是原告為了逃避營業稅金才說成是承
        攬關係，事實上雞舍是由被告所搭蓋，當時向原告承租系爭土地，約明租金
        為一萬三千五百元，事後經原告同意改為七千五百元，且被告一直到九十年
        中旬皆以現金方式給付租金，業據原告所收受，因此使用系爭土地並非無權
        占有。
  （三）證據：提出付款收據六紙為證。
三、被告甲○○方面：
  （一）聲明：原告之訴及假執行之聲請均駁回。
  （二）陳述：被告甲○○自八十九年六月十五日起就退出系爭承攬契約，但並未通
        知原告。
    理    由
一、本件原告起訴主張被告自八十八年五月十七日起向原告承攬桃園縣龜山鄉○○○
    段社后坑大湖頂小段一一０之六地號之工作，至八十九年六月十七日契約屆滿後
    即無權占有，迭經請求遷出，及以郵局存證信函催告，被告均置之不理，拒不遷
    出，有礙原告之使用權，致使原告損失慘重，爰依據兩造間契約關係請求被告給
    付相當於每月之保證利潤為損害金作為賠償原告之損失云云，被告丙○○、甲○
    ○則分別以兩造間所簽訂之承攬契約實際上是基地租賃關係，原告為了逃避營業
    稅金才說成是承攬關係，事實上雞舍亦是由被告所搭蓋，被告一直到九十年中旬
    都有在付租金，亦據原告所收受，因此被告丙○○使用系爭土地並非原告所說係
    屬無權占有；被告甲○○自八十九年六月十五日起就退出系爭承攬契約，但並未
    通知原告等語置辯。
二、原告主張兩造間於八十八年五月十七日簽定承攬暨保證契約書，約明合約期間自
    八十八年六月十八日起至八十九年六月十七日止，契約屆滿後被告仍在前揭土地
    上占有使用乙情，業據原告提出承攬暨保證契約書一紙為證，並為被告所不爭執
    ，應堪信為真實。原告另主張被告於契約期滿後即屬無權占有，迭經請求遷出，
    及以郵局存證信函催告，被告均置之不理，拒不遷出，有礙原告之使用權，致使
    原告損失慘重，爰依據兩造間契約關係請求被告給付相當於每月之保證利潤為損
    害金作為賠償原告之損失云云，被告楊青山、甲○○則分別以兩造間所簽訂之承
    攬契約實際上是基地租賃關係，原告為了逃避營業稅金才說成是承攬關係，事實
    上雞舍亦是由被告所搭蓋，且被告一直到九十年中旬都有在付租金，亦據原告所
    收受，因此被告丙○○使用系爭土地並非原告所說係屬無權占有；被告甲○○則
    以自八十九年六月十五日起就退出系爭承攬契約，但並未通知原告等語置辯。
三、『按解釋意思表示，應探求當事人真意，不得拘泥於所用之辭句，民法第九十八
    條定有明文。故解釋當事人所立書據之真意，應以當時之事實及其他一切證據資
    料為其判斷之標準，不能拘泥字面或截取書據中一二語，任意推解致失真意。』
    最高法院九十一年度台上字第五一二號民事判決著有明文。兩造間所簽訂之契約
    雖名為承攬暨保證契約書，惟按民法上所指之承攬契約係指『稱承攬者，謂當事
    人約定，一方為他方完成一定之工作，他方俟工作完成，給付報酬之契約。』民
    法第四百九十條定有明文。承攬為勞務契約的重要類型之一，雖然相對於其他勞
    務契約，承攬顯然較具備商品契約之色彩，因承攬係以工作（勞務結果）為契約
    標的，工作有頗為濃厚之商品意味，勞務僅為其過程，非若其他勞務契約係以供
    給勞務為其契約唯一或最為重要之因素，但承攬契約之最終標的仍為工作及勞務
    結果。因此觀諸兩造間所簽訂之契約：『１、甲方（即原告方面）向李亨元承租
    坐落於龜山鄉○○○段大湖頂小段地號一一０之六，面積四三九九平方公尺，經
    營產品全數交由乙方（即被告方面）銷售含屠宰代工、休閒農業。２、合約期間
    共壹年即自中華民國八十八年六月十八日至八十九年六月十七日止。３、乙方提
    供保證金新台幣伍萬肆仟元整，期滿無息退還。４、乙方保證每月經營利潤每平
    方公尺有新台幣參點零柒元正，倘虧損由乙方負擔，但每月多出利潤則歸乙方。
    ---９、經營之設施和成本，全由乙方負擔。１１、前揭每月保證利潤，無論盈
    虧，乙方應於每月十八日前繳納於甲方所指定金融帳戶內如左，或以郵局單掛號
    ，另為指定。新竹國際商業銀行龜山分行，戶名：李香蘭，帳號0000000
    0000。』可知，其契約真意並非僅為字面上所敘述由被告承攬原告之工作並
    保證原告之獲得利潤，而係表徵被告向原告轉租坐落於桃園縣龜山鄉○○○段大
    湖頂小段一一０之六地號，面積四三九九平方公尺之基地，再由被告於基地上搭
    設建物，經營養雞銷售並屠宰代工之事業，租賃期間自八十八年六月十八日起至
    八十九年六月十七日止，租期為一年，每月由被告給付每平方公尺三點零七元作
    為使用對價（亦即基地租賃租金），給付方式為每月十八日前繳納於原告所指定
    之金融帳戶，或以郵局單掛號給付之原告並領有被告所給付之保證金（亦即押租
    金）五萬四千元。職此之故，本院認定兩造間所簽訂之承攬暨保證契約其真意應
    為基地租賃契約，應適用租賃之相關法律規定。
四、繼按『定期租賃契約期滿後之得變為不定期租賃者，在出租人方面係以有無即表
    示反對之意思為條件，而非以有無收取使用收益之代價為條件，故苟無即表示反
    對之意思而未為使用收益代價之收取，其條件仍為成就，苟已即為反對之意思而
    為使用收益代價之收取，其條件仍為不成就。』最高法院四十七年台上字第一八
    二０號判例著有明文，經查被告甲○○雖辯稱：其自八十九年六月十五日起即退
    出兩造間之契約關係，惟其亦自承並未通知原告，且為原告所不爭執，是其終止
    租約之意思表示未到達原告，自不能認為已對原告生效，原告與被告甲○○間之
    契約仍有效存在。被告丙○○抗辯其自八十八年五月十七日起至九十年中旬皆有
    給付土地使用對價，本來雙方約定租金為一萬三千五百元，嗣後降為七千五百元
    ，但被告楊青山仍以匯款一萬元方式繳付租金，業據原告提出被告給付使用對價
    對帳單一紙，且與被告丙○○所提出之付款收據互核大致相符，依據前揭對帳單
    所記載，被告分別給付月份為八十八年五月十八日、同年七月十八日、同年八月
    十八日、八十九年三月二十日、九十年八月八日、同年九月五日、同年十月一日
    、同年十一月十二日、同年十二月七日以及九十一年一月八日，原告雖主張被告
    斷斷續續付款，惟按租賃期限屆滿後，承租人仍為租賃物之使用、收益，而出租
    人不即表示反對之意思者，視為以不定期限繼續契約，原告雖以其曾寄發存證信
    函通知被告返還土地云云，惟查原告所提出之存證信函觀諸原告所提出之存證信
    函為九十年八月九日所寄出，兩造間所約定之契約期限為八十八年六月十八日至
    八十九年六月十七日止，是應認兩造間之定期租賃契約業已變更為不定期租賃契
    約，再觀諸原告所提出之存證信函內容為：『台端於民國八十八年五月十七日就
    本人所租，基地座落於龜山鄉○○○段大湖頂小段一一０之六地號，面積四三九
    九平方公尺簽訂承攬暨保證契約書，雙方約定承攬期自八十八年六月十八日至八
    十九年六月十七日止；承攬期已經屆滿，依契約書第九條約定，甲方指定水泥建
    築物、鐵質建築物及水電設施，應予保存及所有權屬甲方；倘毀損將按刑法第三
    百五十三條規定究辦，----，其餘應於文到十日內清除乾淨，所有人員遷出，逾
    期依法及合約書處理，請勿自誤。』，應屬通知被告兩造間原定基地租賃契約業
    已到期，請求被告遷出承租土地乙情，亦非終止不定期租賃契約之意思表示，徵
    諸上開規定，兩造間之基地租賃契約已由定期租賃轉變為不定期限租賃，且原告
    未經合法終止不定期租約，自不得請求被告返還系爭土地，是原告之請求，於法
    無據，應予駁回。
五、本件判決基礎已臻明確，兩造其餘之攻擊防禦方法及舉證，核與判決結果無影響
    ，爰不一一論述，附此說明。
六、結論：原告之訴為無理由，依民事訴訟法第七十八條判決如主文。
中　　　華　　　民　　　國　　九十一　　年　　　十一　　月　　　二十　　日
                                        臺灣桃園地方法院民事第一庭
~B法　　　官　陳清怡
右為正本係照原本作成
如對本判決上訴須於判決送達後廿日內向本院提出上訴狀
中　　　華　　　民　　　國　　九十一　　年　　 十一　　 月　　二十七　 日
~B書　記　官　楊文雄
